【裁判字號】    91,訴緝,174
【裁判日期】    920108
【裁判案由】    違反著作權法等
【裁判全文】
臺灣臺北地方法院刑事判決                        九十一年度訴緝字第一七四號
    公  訴  人  臺灣臺北地方法院檢察署檢察官
    被      告  甲○○  男  二.
右列被告因違反著作權法等案件，經檢察官提起公訴（九十年度偵字第一二九二二號
），本院判決如左：
    主  文
甲○○共同以犯明知為侵害著作權之物而意圖營利而交付之方法侵害他人之著作權及
以犯意圖銷售而擅自以重製之方法侵害他人之著作財產權之罪為常業，處有期徒刑貳
年。
扣案之仿冒遊戲光碟片壹萬壹仟玖佰玖拾片、仿冒遊戲卡匣貳佰貳拾伍個、遊戲光碟
目錄拾本、燒錄機壹臺、任天堂株式會社卡匣目錄、金手指目錄、ＰＳ２目錄各壹冊
、ＤＣ目錄貳冊、ＰＳ目錄伍冊、遊戲名稱編號壹冊、銷售日報表壹冊均沒收。
    事  實
一、甲○○以每月新臺幣（下同）二萬餘元之代價受僱於臺北市○○區○○路二號七
    樓之七萬宏資訊廣場之負責人王添益，與王添益及同樣受僱於王添益之張佳興、
    黃建榮（該三人均另經臺灣高等地方法院以九十年度上訴字第二四三三號判處有
    期徒刑二年，現上訴最高法院審理中）在上址共同販賣仿冒遊戲光碟片、遊戲卡
    匣，並就市面上沒有流通而客人要買之遊戲光碟片自行以自己所有之燒錄機盜錄
    後賣予客人，四人均明知附表一編號一至四所示電腦程式著作，係美商．藝電公
    司（下稱藝電公司）創作，依北美事務協調委員會與美國在臺協會著作權保護協
    定第一條第三項甲款之規定，在我國享有著作權，另附表一編號五至十、附表三
    所示電腦程式著作，分別係日商．乙○○○娛樂股份有限公司（下稱新力公司）
    、日商．思奎爾股份有限公司（下稱思奎爾公司）、日商．卡波光股份有限公司
    （下稱卡波光公司）、日商．可樂美股份有限公司（下稱可樂美公司）、世雅股
    份有限公司（下稱世雅公司）創作，並由各該公司在我國管轄區域外首次發行後
    三十日內在我國管轄區域內發行，依我國著作權法第四條第一款之規定，得依我
    國著作權法享有著作權；又附表三之一編號一至四所示電腦程式著作係任天堂株
    式會社（下稱任天堂會社）依七十四年七月十日著作權法第十七條註冊，依我國
    著作權法享有著作權，另附表三之一編號五至七所示電腦程式著作係由任天堂會
    社在我國管轄區域內首次發行，依我國著作權法第四條第一款之規定享有著作權
    ；又附表二、附表四、附表四之一所示文字或圖樣，業據藝電公司、新力公司、
    思奎爾公司、卡波光公司、可樂美公司、世雅公司、任天堂會社向前經濟部中央
    標準局（現改制為智慧財產局）申請核准註冊，取得商標專用權，專用於遊戲光
    碟片、遊戲卡匣等商品，現仍在專用期間；且明知姓名年籍不詳綽號「阿和」之
    成年男子所販賣之太空戰士第八代仿冒遊戲光碟片，外包裝上有附表二編號二、
    附表四編號三之「FINAL FANTASY」註冊商標，另「阿和」所販賣之骰子大戰二
    仿冒遊戲光碟片，外包裝有附表四編號六之「XI sai及四方立體圖」註冊商標，
    另「阿和」所販賣如附表二、附表四所示之仿冒遊戲光碟片，透過電視遊戲器之
    執行，在電視畫面或遊戲器螢幕上均會顯現附表二、附表四所示之註冊商標，另
    「阿和」所販賣如附表四之一之仿冒遊戲卡匣、外包裝上及透過電視遊戲器之執
    行，在電視畫面或遊戲器螢幕上之顯現均有如附表四之一所示之註冊商標，且上
    開仿冒遊戲光碟片、遊戲卡匣透過電視遊戲器之執行，在電視畫面或遊戲器螢幕
    上之顯現及遊戲卡匣之紙盒、說明書（仿單）均虛偽標示係上開各公司、會社之
    產品或授權等內容，以虛偽表彰如附表所示之遊戲光碟片、遊戲卡匣係上開各公
    司、會社合法之重製物，甲○○、王添益、張佳興、黃建榮均明知為侵害著作權
    之物及意圖銷售而擅自以重製之方法侵害他人之著作財產權，亦均為意圖欺騙他
    人，於同一商品，使用相同於他人註冊商標之圖樣之商品，竟共同基於以犯明知
    為侵害著作權之物而意圖營利而交付之方法侵害他人之著作權及以犯意圖銷售而
    擅自以重製之方法侵害他人之著作財產權之常業犯意聯絡，販賣仿冒商標商品，
    行使偽造私文書之概括犯意聯絡，未得如附表所示各該著作權人、商標專用權人
    之授權或同意，自八十九年五月二十五日起，由王添益以每片光碟片五十元之價
    格，向「阿和」販入侵害著作權及仿冒上開商標之遊戲光碟片後，陳列在上址，
    以每片光碟片八十元之價格，連續販賣交付予不特定人牟利，並行使偽以上開各
    公司名義製作之準私文書，足以生損害於各該公司，恃以維生。迄八十九年六月
    二十二日下午五時許，為警在上址查獲，並當場扣得仿冒遊戲光碟片九十四片、
    遊戲光碟目錄三本；詎其等仍不知悔悟，仍以同上方式連續販賣仿冒遊戲光碟片
    交付予不特定人牟利，並行使偽以上開各公司名義製作之準私文書，足以生損害
    於各該公司，恃以維生，於八十九年七月二十日為警再度在同址及臺北市○○區
    ○○路二號七樓之六倉庫查獲，並扣得仿冒之遊戲光碟片一千八百八十片、遊戲
    光碟目錄七本。詎其等仍不知悔改，除由王添益以每片遊戲光碟片五十元，每個
    遊戲卡匣約四百元之價格向「阿和」販入如附表三、附表三之一、附表四、附表
    四之一所示侵害著作權及仿冒商標之遊戲光碟片、遊戲卡匣外，並意圖銷售而擅
    自以燒錄機重製之方法重製侵害他人之著作財產權及仿冒上開商標之遊戲光碟片
    ，由張佳興於「萬宏資訊廣場」門市提供各類盜版遊戲光碟、遊戲卡匣目錄供客
    戶選購，再將客戶選片資料傳真至00－00000000（裝機址為台北市○
    ○○路○段一二七巷二三號地下室）之倉庫地址，由甲○○、黃建榮二人分騎機
    車輪流將客人訂購之盜版遊戲光碟片、遊戲卡匣送至萬宏資訊廣場，以每片光碟
    片八十元，每個遊戲卡匣五百元至一千五百元不等價格，連續販賣交付予不特定
    人牟利，並行使偽以上開如附表三、附表三之一、附表四、附表四之一所示各公
    司、會社名義製作之準私文書，足以生損害於各該公司及會社，恃以維生，於九
    十年五月五日再為法務部調查局台北市調查處分別在萬宏資訊廣場及台北市○○
    ○路○段一二七巷二十三號地下室倉庫查獲，並扣得仿冒之遊戲光碟片一萬零十
    六片、遊戲卡匣二百二十五個、燒錄機一臺、任天堂卡匣目錄、金手指目錄、Ｐ
    Ｓ２目錄各一冊、ＤＣ目錄二冊、ＰＳ目錄五冊、遊戲名稱編號一冊、銷售日報
    表一冊。
二、案經任天堂公司、新力公司、世雅公司、思奎爾公司、可樂美公司訴由法務部調
    查局台北市調查處移送臺灣臺北地方法院檢察署檢察官偵查起訴。
    理  由
一、
（一）右揭事實，迭據被告甲○○於調查處、偵審中坦承不諱，王添益、張佳興、黃
      建榮於警訊、調查處、另案偵審中亦為相符之供述，業經本院調取臺灣高等法
      院九十年度上訴字第二四三三號卷宗（下稱另案卷）核閱無訛，核與被害人任
      天堂會社、新力公司、世雅公司、思奎爾公司、可樂美公司、藝電公司、卡波
      光公司等指訴情節相符，並有仿冒遊戲光碟片一萬一千九百九十片、仿冒遊戲
      卡匣二百二十五個、遊戲光碟目錄十本、燒錄機一臺、任天堂會社卡匣目錄、
      金手指目錄、ＰＳ２目錄各一冊、ＤＣ目錄二冊、ＰＳ目錄五冊、遊戲名稱編
      號一冊、銷售日報表一冊扣案可證。又附表一編號一至四所示電腦程式著作，
      係美國法人藝電公司創作，有各該正版軟體封面及美國著作權註冊證明在另案
      卷可考；附表一編號五至十、附表三所示電腦程式著作，分別由新力公司、思
      奎爾公司、卡波光公司、可樂美公司、世雅公司在我國管轄區域外首次發行後
      三十日內在我國管轄區域內發行，亦有各該正版遊戲光碟片之期初期末存貨明
      細表、存貨異動明細表、出貨單、銷貨異動表、發售明細表、新片介紹、進口
      報單、進貨單、訂單、統一發票、宣誓書等在另案卷及本院卷足憑，附表三之
      一編號一至四所示電腦程式著作，係任天堂會社依七十四年七月十日我國著作
      權法第十七條註冊享有著作權，有著作權執照影本在卷可稽，附表三之一編號
      五至七所示電腦程式著作係由任天堂會社在我國管轄區域內首次發行，依著作
      權法第四條第一款之規定享有著作權，亦有首次發行之統一發票在卷可證，而
      附表二、附表四、附表四之一所示商標業經各該商標專用權人向前經濟部中央
      標準局註冊取得商標專用權，指定使用於電腦、錄有電腦程式之卡帶、磁碟、
      光碟及卡匣等商品上，現仍在專用權期間，亦有各該商標註冊證存卷可按。又
      扣案附表二編號二、附表四編號三之太空戰士第八代遊戲光碟片外包裝，確實
      印有「FINAL  FANTASY」商標，亦有該遊戲光碟外包裝扣案及影印一紙在卷可
      憑；扣案附表四編號六之骰子大戰二遊戲光碟片外包裝，確實印有「XI sai及
      四方立體圖」商標，有該遊戲光碟外包裝扣案及照片一幀在卷可憑；另扣案附
      表二、附表四之遊戲光碟片，透過電視遊戲器之執行，在電視畫面或遊戲器螢
      幕上即可出現附表二及附表四所示商標相同之圖樣，亦有照片數幀在卷足稽。
      又附表四之一之遊戲卡匣、外包裝上及透過電視遊戲器之執行、在電視畫面或
      遊戲器螢幕上之顯現，均有如附表四之一所示之註冊商標圖樣，且上開仿冒遊
      戲光碟片、遊戲卡匣透過電視遊戲器之執行，在電視畫面或遊戲器螢幕上之顯
      現及遊戲卡匣之紙盒、說明書（仿單）均虛偽標示係上開各公司、會社之產品
      或授權等內容，以虛偽表彰如附表所示之遊戲光碟片、遊戲卡匣係上開各公司
      、會社合法之重製物，亦有照片數幀及遊戲卡匣扣案足證。足見被告之自白，
      核與事實相符，應可採信。
（二）按商標之使用係指為行銷之目的，將商標用於商品或其包裝、容器、標帖、說
      明書、價目表或其他類似物件上，而持有、陳列或散布，此為商標法第六條第
      一項所明定，故於同一商品或類似商品，若附加相同或近似於他人註冊商標之
      圖樣於商品或其包裝、容器、說明書、價目表或其他類似物件上，應即受他人
      商標專用權效力所拘束，而透過電磁作用，如以遊樂器、光碟機、電腦主機之
      操作為媒介，始於電視或電腦螢幕前出現商標圖樣者，其標示型態足資一般商
      品購買人認識其表彰商品之來源者，解釋上應認屬於商標法第六條第一項所稱
      之其他類似物件之範疇。是被告與王添益、張佳興、黃建榮以行銷為目的販入
      重製扣案遊戲光碟片並販入扣案遊戲卡匣，而該等商品經電視遊戲器執行，於
      螢幕中會顯現附表二、附表四、附表四之一所示商標圖樣，自屬商標之使用。
（三）又以錄音、錄影或電磁記錄藉機器或電腦之處理所顯示之聲音、影像或符號足
      以為表示其用意之證明者，依刑法第二百二十條第二項之規定，以文書論。查
      被告與王添益、張佳興、黃建榮所販賣重製之遊戲光碟片及販賣之遊戲卡匣透
      過電視遊戲器執行時在電視畫面或遊戲器螢幕上之顯現及遊戲卡匣之紙盒、說
      明書（仿單）所偽造表彰被害人等公司會社名稱或授權之文字，自屬使消費大
      眾會誤以為該仿品遊戲光碟片、遊戲卡匣，係由被害人等自行或合法授權所生
      產製造之一定用意證明文字，而足生損害於被害人等公司、會社，是以該等字
      樣當屬上述之準文書。而該等準文書為不詳姓名之人未經前開著作權人同意或
      授權所著作，當屬偽造之準私文書，被告販賣該等仿冒之遊戲光碟片、遊戲卡
      匣，既明知有上開內容，縱光碟片、卡匣外觀無法目視其內容，但消費者必然
      會透過電視遊戲器之執行於電視螢幕顯示，應認其交付之行為，即係行使上開
      偽造準文書之行為無誤。
（四）綜上所述，被告右揭罪證明確，犯行均堪認定。
二、按刑法上所謂常業犯，指反覆以同種類之行為為目的之社會活動之職業性犯罪而
    言，亦即恃犯罪以維生，有最高法院八十二年度臺上字第二０七一號判決可資參
    照；被告明知扣案仿冒遊戲光碟片、遊戲卡匣係侵害上開被害人等著作權之商品
    ，且係使用相同於附表二、附表四、附表四之一所示商標之商品，竟意圖營利而
    陳列販賣交付他人，及意圖銷售而擅自以重製之方法侵害他人之著作財產權（指
    仿冒遊戲光碟片部分）；又萬宏資訊廣場內僅販賣仿冒遊戲光碟片、遊戲卡匣及
    遙桿等週邊用具，僅於客人要求購買正版遊戲光碟片、遊戲卡匣時，始向其他廠
    商進貨銷售，原則上都是販賣仿冒遊戲光碟片、遊戲卡匣乙節，業據王添益、張
    佳興、黃建榮等於另案供明在卷，足見被告與王添益、張佳興、黃建榮係以販賣
    仿冒遊戲光碟片、遊戲卡匣以維生。核被告所為，係犯著作權法第九十四條之以
    犯同法第九十三條第三款、第八十七條第二款「明知為侵害著作權之物而意圖營
    利而交付之方法侵害他人之著作權」、及同法第九十一條第二項「意圖銷售而擅
    自以重製之方法侵害他人之著作財產權」之常業罪、商標法第六十三條之販賣仿
    冒商標商品罪、刑法第二百十六條、第二百二十條、第二百十條之行使偽造準私
    文書罪。被告意圖散布販賣而陳列之行為，為意圖營利而交付（即販賣行為）之
    階段行為，應為意圖營利而交付（即販賣行為）之高度行為所吸收，不另論罪。
    被告與王添益、張佳興、黃建榮間，彼此互有犯意聯絡及行為分擔，應論以共同
    正犯。又被告多次販賣仿冒商標商品，及多次行使偽造準私文書，均時間緊接，
    犯罪構成要件各相同，顯均係基於概括犯意為之，均為連續犯，應各論以一罪並
    依法加重其刑，又其係一行為觸犯上開三罪名，及同時侵害任天堂會社、新力公
    司、世雅公司、思奎爾公司、可樂美公司、藝電公司、卡波光公司等之法益，為
    想像競合犯，應從一重之著作權法第九十四條以犯明知為侵害著作權之物而意圖
    營利而交付之方法侵害他人之著作權及以犯意圖銷售而擅自以重製之方法侵害他
    人之著作財產權之常業罪處斷。又公訴人於起訴書犯罪事實欄雖未敘及被告就八
    十九年六月二十二日及八十九年七月二十日被查獲部分違反著作權法、商標法、
    行使偽造準私文書之犯行、就九十年五月五日被查獲部分行使偽造準私文書之犯
    行，及附表三編號一、二、八至十一之違反著作權法犯行、附表四編號四之違反
    商標法犯行，惟業經公訴人於本院九十一年十一月二十日調查時當庭補充，且本
    院認有連續犯及想像競合犯之裁判上一罪關係，自亦在本院審理範圍之內，附此
    敘明。爰審酌被告犯罪後坦承犯罪，態度良好，動機在於牟利維生、惟大量販賣
    仿冒遊戲光碟片、所得利益甚鉅，為警查獲後猶不知悛悔，仍連續販賣仿冒遊戲
    光碟片、遊戲卡匣，所為嚴重破壞我國國際形象，販賣仿冒商標商品影響真正商
    標權所表彰之品質及商譽，造成著作權人及商標專用權人之損失等一切情狀，量
    處如主文所示之刑。扣案之仿冒遊戲光碟片一萬一千九百九十片、仿冒遊戲卡匣
    二百二十五個，應依商標法第六十四條之規定宣告沒收；另扣案之遊戲光碟目錄
    十本、燒錄機一臺、任天堂會社卡匣目錄、金手指目錄、ＰＳ２目錄各一冊、Ｄ
    Ｃ目錄二冊、ＰＳ目錄五冊、遊戲名稱編號一冊、銷售日報表一冊，係供犯罪所
    用之物，且屬共犯王添益所有，業據其供明，應依刑法第三十八條第一項第二款
    之規定宣告沒收。
據上論斷，應依刑事訴訟法第二百九十九條第一項前段，商標法第六十三條、第六十
四條，著作權法第九十四條、第九十三條第三款、第八十七條第二款、第九十一條第
二項，刑法第十一條前段、第二十八條、第五十六條、第二百十六條、第二百二十條
第二項、第一項、第二百十條、第五十五條、第三十八條第一項第二款，判決如主文
。
本案經檢察官張安箴到庭執行職務
中      華      民      國    九十二    年      一      月      八      日
                                      臺灣臺北地方法院刑事智慧財產法庭
                                          法  官  歐陽漢菁
右正本證明與原本無異。
如不服本判決，應於判決送達後十日內向本院提出上訴狀。
                                          書記官  沈 芳 君
中      華      民      國    九十二    年      一      月      九      日
附錄本案論罪科刑法條全文：
著作權法第九十四條
以犯第九十一條、第九十二條或第九十三條之罪為常業者，處一年以上七年以下有期
徒刑，得併科新臺幣四十五萬元以下罰金。
著作權法第九十三條
有下列情形之一者，處二年以下有期徒刑，得併科新台幣十萬元以下罰金：
一  侵害第十五條至第十七條規定之著作人格權者。
二  違反第七十條規定者。
三  以第八十七條各款方法之一侵害他人之著作權者。
著作權法第八十七條
有下列情形之一者，除本法另有規定外，視為侵害著作權或製版權︰
一  以侵害著作人名譽之方法利用其著作者。
二  明知為侵害著作權或製版權之物而散布或意圖散布而陳列或持有或意圖營利而交
    付者。
三  輸入未經著作財產權人或製版權人授權重製之重製物或製版物者。
四  未經著作財產權人同意而輸入著作原件或其重製物者。
五  明知係侵害電腦程式著作財產權之重製物而仍作為直接營利之使用者
    。
著作權法第九十一條
擅自以重製之方法侵害他人之著作財產權者，處六月以上三年以下有期徒刑，得併科
新台幣二十萬元以下罰金。意圖銷售或出租而擅自以重製之方法侵害他人之著作財產
權者，處六月以上五年以下有期徒刑，得併科新台幣三十萬元以下罰金。
商標法第六十三條
明知為前條商品而販賣、意圖販賣而陳列、輸出或輸入者，處一年以下有期徒刑、拘
役或科或併科新臺幣五萬元以下罰金。
中華民國刑法第二百一十六條
行使第二百十條至第二百十五條之文書者，依偽造、變造文書或登載不實事項或使登
載不實事項之規定處斷。
中華民國刑法第二百一十條
偽造、變造私文書，足以生損害於公眾或他人者，處五年以下有期徒刑。
中華民國刑法第二百二十條
在紙上或物品上之文字、符號、圖畫、照像，依習慣或特約，足以為表示其用意之證
明者，關於本章及本章以外各罪，以文書論。
錄音、錄影或電磁紀錄，藉機器或電腦之處理所顯示之聲音、影像或符號，足以為表
示其用意之證明者，亦同。稱電磁紀錄，指以電子、磁性或其他無法以人之知覺直接
認識之方式所製成之紀錄，而供電腦處理之用者。


司法院資訊處製作；財團法人民間司法改革基金會備份。
